【裁判字號】    92,訴緝,74
【裁判日期】    920731
【裁判案由】    槍砲彈藥刀械管制等
【裁判全文】
臺灣板橋地方法院刑事判決                          九十二年度訴緝字第七四號
    公  訴  人  臺灣板橋地方法院檢察署檢察官
    被      告  丁○○
    選任辯護人  林明珠律師
                朱麗真律師
右列被告因恐嚇案件，經檢察官提起公訴（八十九年度偵字第四四六七號），本院判
決如左：
    主  文
丁○○無罪。
    理  由
一、公訴意旨略以：緣因許雅菁積欠丁○○之友人甲○○債務不還，丁○○竟與乙○
    ○（原名丙○○）、甲○○基於恐嚇之概括犯意聯絡，連續為下列恐嚇犯行：
（一）先由甲○○於八十九年一月二十一日凌晨一時許，在不詳地點，接續撥打電話
      二次予許雅菁之父許淋桂，稱：「錢不要了，等一下馬上過去」，以此暗示加
      害許雅菁、許淋桂身體之情事，告知許淋桂，使其心生畏懼（下簡稱電話恐嚇
      ）。
（二）復於同日凌晨二時三十分許，由丁○○陪同甲○○及攜帶具有殺傷力之手槍之
      丙○○，在臺北縣新莊市○○街一五六巷十四弄弄口，與許雅菁、許淋桂二人
      見面商談還錢事宜時，由丙○○出示上開具殺傷力之手槍予許雅菁、許淋桂二
      人，並將槍口指向許雅菁，質問：「為何帶那麼多人過來？」，而以此加害許
      雅菁、許淋桂生命、身體之情事，恐嚇許雅菁、許淋桂二人，使該二人心生畏
      懼（下簡稱持槍恐嚇）。
（三）綜上，因認被告丁○○涉犯刑法第三百零五條之恐嚇罪嫌云云。
二、按犯罪事實應依證據認定之，無證據不得推定其犯罪事實，又不能證明被告犯罪
    者，應諭知無罪之判決，刑事訴訟法第一百五十四條、第三百零一條第一項分別
    定有明文。又事實之認定，應憑證據，如未能發現相當證據，或證據不足以證明
    ，自不能以推測或擬制之方法，為裁判基礎，最高法院四十年度台上字第八六號
    判例可資參照。再者，認定犯罪事實，所憑之證據，雖不以直接證據為限，間接
    證據亦包括在內，然無論是直接證據或間接證據，其為訴訟上證明，須通常一般
    人均不致於有所懷疑，而得確定其為真實之程度者，始得據之為有罪之認定，倘
    其證明尚未達此一程度，而有合理懷疑存在時，即無從為有罪之認定，最高法院
    七十六年度台上字第四九八六號亦著有判例可參。
三、訊據被告丁○○堅詞否認有何公訴人所指之恐嚇犯行，並辯稱：八十九年一月二
    十一日凌晨一時許，係許雅菁打電話予甲○○約定在臺北縣新莊市○○街一五六
    巷十四弄弄口會面商談清償債務之事，斯時伊、丙○○恰與甲○○一同打撞球，
    但不知甲○○打電話恐嚇許淋桂之事，後經甲○○要求，伊始與丙○○、甲○○
    三人一同前往臺北縣新莊市○○街一五六巷十四弄口，到達後伊三人即遭毆打，
    丙○○並未攜帶任何槍枝前往等語。而公訴人認被告犯有前揭恐嚇犯行，無非係
    以告訴人許淋桂之指述、證人許雅菁、許城方、周慶順、林盈銘、侯貴議之證詞
    為其主要論據。
四、經查：
（一）同案被告甲○○電話恐嚇告訴人許淋桂部分，業經本院以九十年度訴字第四三
      六號判處有期徒刑四月，如易科罰金，以三百元折算一日確定，另本院認係丙
      ○○單獨起意持槍恐嚇被害人許淋桂、許雅菁，同案被告甲○○與丙○○並無
      犯意聯絡，因而認持槍恐嚇部分不能證明同案被告甲○○犯罪，惟公訴人認此
      部分與前開經本院論罪科刑部分，有連續犯之裁判上一罪關係，本院爰不另為
      無罪判決之諭知；另同案被告丙○○持有具殺傷力之手槍而違反槍砲彈藥刀械
      管制條例部分，經本院以同一案件判處有期徒刑一年二月，併科罰金三萬元，
      罰金部分如易服勞役以新臺幣九百元即銀元三百元折算壹日，其持槍恐嚇被害
      人許淋桂、許雅菁部分，判處有期徒刑五月，應執行有期徒刑一年六月，併科
      罰金三萬元，罰金部分如易服勞役以新臺幣九百元即銀元三百元折算壹日，另
      電話恐嚇告訴人許淋桂部分，本院認係同案被告甲○○單獨起意，同案被告丙
      ○○與其無犯意聯絡，此部分應屬不能證明，惟公訴人認此部分與前開經本院
      論罪科刑部分，有連續犯之裁判上一罪關係，本院爰不另為無罪判決之諭知。
      嗣同案被告甲○○、丙○○不服本院判決，皆提出上訴，就恐嚇部分，其二人
      皆於九十一年三月十二日撤回上訴而告確定，就持有具殺傷力之手槍而違反槍
      砲彈藥刀械管制條例部分，經臺灣高等法院於九十一年四月十二日，以九十一
      年度上訴字第六二七號判決此部分原判決撤銷，同案被告丙○○無罪確定等情
      ，業經本院調閱本院九十年度訴字第四三六號、臺灣高等法院九十一年度上訴
      字第六二七號卷宗核閱無誤，並有上開刑事判決二份在卷可稽（附於本院九十
      年度訴字第四三六號刑事卷宗影本第七五頁至第八八頁，下簡稱前案卷宗），
      合先敘明。
（二）就電話恐嚇部分：
  (一)、同案被告甲○○接續於八十九年一月二十一日凌晨一時許、一時三十分許，於
      電話中，向告訴人許淋桂恐嚇稱：「錢不要了」、「馬上要過去」等語，使許
      淋桂心生畏懼致生危害於安全之事實，業據同案被告甲○○於本院審理時自承
      稱：電話中有向告訴人許淋桂表示錢不要了等語屬實（詳本院九十二年七月十
      五日審判筆錄），核與告訴人許淋桂於警偵訊及本院前案調查中指述：八十九
      年一月二十一日凌晨一時許，甲○○打電話表示許雅菁積欠之二十萬元，不必
      還了，隨即掛斷電話，同日一時三十分許，甲○○又打電話來表示要帶人來找
      許雅菁等語（詳偵查卷宗第十三頁、第五三頁反面至第五四頁、前案卷宗第二
      四頁），及證人許雅菁於警偵訊及本院前案調查中證述：八十九年一月二十一
      日凌晨一時許，甲○○打電話至伊住處，由伊父親許淋桂接聽，甲○○即在電
      話中向伊父親表示伊欠的錢不用還了，他要帶人過來等語相符（詳偵查卷宗第
      八頁反面至第九頁、第五四頁、前案卷宗第二七頁）。且同案被告甲○○確曾
      主動打電話至許雅菁住處，然該電話由告訴人許淋桂接聽乙節，並據同案被告
      甲○○於警偵訊及本院前案審理中坦承：伊與許雅菁說好八十九年一月二十日
      要先還二萬元，但十二時許，許雅菁仍未打電話前來，伊即主動打電話予許雅
      菁，接聽電話者為許雅菁之父許淋桂等語不諱（詳偵查卷宗第三頁反面、第五
      六頁、前案卷宗第五四頁反面），更足徵告訴人許淋桂及證人許雅菁前開同案
      被告甲○○於電話中恐嚇告訴人許淋桂之指述，應與事實相符而堪採信。
  (二)、惟八十九年一月二十一日，被告僅係恰好與同案被告甲○○、丙○○一同打撞
      球，因許雅菁來電與同案被告甲○○約定在臺北縣新莊市○○街一五六巷十四
      弄弄口會面商談清償債務之事宜，被告始與同案被告甲○○、丙○○一同前往
      上址，此分據被告、同案被告甲○○、丙○○於警偵訊及本院前案調查中供明
      屬實（詳偵查卷宗第五頁、第七頁反面、前案卷宗第十二頁反面至第十三頁反
      面），而同案被告甲○○係於八十九年一月二十一日凌晨一時許，打電話予許
      雅菁，惟由告訴人許淋桂接聽，嗣於同日二時許，許雅菁始打電話予同案被告
      甲○○乙節，業據同案被告甲○○於警詢中供承在卷（詳偵查卷宗第三頁反面
      ），則同案被告甲○○於八十九年一月二十一日凌晨一時許，打電話恐嚇告訴
      人許淋桂之際，被告是否知悉此事，並與同案被告甲○○有犯意聯絡，即有斟
      酌之餘地。況同案被告甲○○係告知被告因許雅菁來電約定在臺北縣新莊市○
      ○街一五六巷十四弄弄口會面商談清償債務之事宜乙節，分據被告、同案被告
      甲○○、丙○○供承在卷，並如前述，則倘同案被告甲○○於撥打電話至許雅
      菁住處前未告知被告，或被告於同案被告甲○○撥打電話恐嚇告訴人許淋桂時
      未站於同案被告甲○○身旁，則其焉可得知同案被告甲○○以電話恐嚇告訴人
      許淋桂之事？末以，同案被告甲○○於本院審理時亦承稱：被告不知伊打電話
      予告訴人許淋桂等語在卷（詳本院九十二年七月十五日審判筆錄），是以，被
      告顯不知同案被告甲○○打電話予告訴人許淋桂之事，更遑論知悉同案被告甲
      ○○於電話中恐嚇告訴人許淋桂之情事，職是，當不可以同案被告甲○○打電
      話恐嚇告訴人許淋桂時，因被告恰好與同案被告甲○○一起打撞球，即遽認被
      告與同案被告甲○○有何恐嚇告訴人許淋桂之犯意聯絡，當屬無疑，準此，被
      告辯稱：不知同案被告甲○○以電話恐嚇告訴人許淋桂之情事，應可認定，此
      部分應屬不能證明。
（三）就持槍恐嚇部分：
  (一)、扣案之改造手槍一支，具有殺傷力一節，固有內政部警政署刑事警察局八十九
      年一月三十一日刑鑑字第一一六三三號鑑驗通知書乙紙附卷可資佐證（附於偵
      查卷宗第三八頁），然前開槍枝鑑定結果，僅能證明扣案槍枝具有殺傷力，並
      不能證明係同案被告丙○○所持有，合先敘明。
  (二)、次者，同案被告丙○○自警詢之初、迄臺灣高等法院審理時止，均堅詞否認持
      有前開具殺傷力之手槍之犯行（詳偵查卷宗第五頁、第五六頁反面、前案卷宗
      第十三頁反面），核與被告於警偵訊及本院前案調查中供稱：不知丙○○持有
      該手槍，自到場被毆打起，迄送醫前均未曾看見該改造槍枝等語（詳偵查卷宗
      第七頁反面、第五六頁反面、前案卷宗第十三頁反面）及同案被告甲○○於警
      偵訊及本院前案調查時供稱：警方查獲之改造手槍，伊不知為何人所有，而丙
      ○○未持槍等語相符（詳偵查卷宗第三頁反面、第五六頁反面、前案卷宗第十
      三頁反面）。
  (三)、再者，同案被告甲○○與證人許雅菁二人間有債務糾紛，此觀之證人許雅菁於
      警詢中證稱：八十八年七、八月時，伊到甲○○租屋處打牌欠甲○○約五、六
      萬元，但甲○○表示伊現已積欠二十二萬元等語自明（詳偵查卷宗第九頁反面
      ）。而證人許雅菁因積欠債務近半年未還，導致同案被告甲○○不滿，憤而主
      動撥打電話至許雅菁住處，然該電話由告訴人許淋桂接聽等情，業據同案被告
      甲○○於警偵訊及本院前案調查中陳明在卷（詳偵查卷宗第二頁反面、第五六
      頁、前案卷宗第四頁反面），另本件告訴人許淋桂因接獲同案被告甲○○上開
      「錢不要了」、「馬上要過去」等語之電話，認同案被告甲○○之意係欲帶人
      前來修理其與女兒許雅菁，乃聯絡其弟許城方前來等情，並據告訴人許淋桂於
      警偵訊及本院前案調查中陳明無訛（詳偵查卷宗第十三頁、第五四頁、前案卷
      宗第二四頁），核與證人許雅菁於警詢中證稱：伊父親即打電話給二叔許城方
      及二叔好友李文龍到伊家中，告知他們上開情事，並於二時許，由李文龍帶著
      伊至頂好門口與他們碰面等語；證人許城方於警詢中證稱：伊大哥於二十一日
      凌晨一時許，打電話至伊家中，告知伊許雅菁在外欠下二十幾萬，現債權人要
      帶人來押走許雅菁，要伊至新莊家中一趟、伊與周正順、林盈銘一同前往，到
      伊大哥住處約二時左右，在家中大概瞭解許雅菁在外欠錢之事後，即與許淋桂
      、許雅菁、周慶順、林盈銘至福樂街一五六巷十四弄口小吃店喝酒，等候債權
      人到來，後伊在小吃店內坐著，只有許雅菁、許淋桂、李文龍三人去與他們碰
      面，過約不到十分鐘，即聽到許淋桂、李文龍他們大喊有人帶槍，伊即與周慶
      順、林盈銘趕到等語；證人周慶順於警詢中證稱：許城方告訴伊說姪女出事情
      ，要伊一同去瞭解一下，故許城方即帶伊、林盈銘、綽號『阿義』共四人至新
      莊市○○街一五六巷十四弄十二號二樓許淋桂家中瞭解」等語；證人侯貴議於
      警詢中證稱：許城方告訴伊說姪女出事情，要伊陪同瞭解一下，許城方就找伊
      及林盈銘、周慶順共四人至新莊市瞭解狀況，伊聽到吵架聲，且聽說對方有人
      帶槍，伊立即趕至他們見面之地方等語相符（分詳偵查卷宗第九頁、第十七頁
      、第二十頁、第二四頁反面），是以，因同案被告甲○○與證人許雅菁因債務
      糾紛而發生爭執，同案被告甲○○乃邀集同案被告丙○○及被告，證人許雅菁
      、告訴人許淋桂乃邀集證人許城方、李文龍、周慶順、林盈銘、侯貴議，雙方
      約定於八十九年一月二十一日凌晨二時三十分許，在臺北縣新莊市○○街一五
      六巷十四弄旁頂好超市旁談判進而發生衝突之事實，既為被告、同案被告甲○
      ○、丙○○及告訴人許淋桂、證人許雅菁所不否認，而如前述，並有馬偕紀念
      醫院診斷證明書二紙在卷可稽（附於偵查卷宗第二七頁、第二八頁），足見告
      訴人許淋桂、證人許雅菁、許城方、李文龍、周慶順、林盈銘、侯貴議等人，
      與被告及同案被告甲○○、丙○○間，或有債務糾紛，或有打架怨隙，渠等指
      訴或證詞極有可能偏頗或故意誣陷，當不得單憑此而為被告不利之認定，自屬
      無疑。
  (四)、又證人許雅菁於警詢中證稱：丙○○看伊到了，即自身上掏出一把槍，槍口對
      著伊與父親許淋桂，大聲吆喝說：你竟然找二、三十人來跟伊談判，此時丙○
      ○即將槍插入衣內，李文龍與跟隨在後之伊父親即上前將丙○○制伏在地，後
      來槍被伊父親搶走丟在地上，新莊分局員警即在現場搜索，但未尋獲該把槍即
      離去，於是伊二叔朋友『阿順』便找尋該槍枝交予土城分局員警等語（詳偵查
      卷宗第九頁及其反面）；告訴人許淋桂於警方初訊時陳稱：其中一名男子拿著
      乙把手槍指著伊與許雅菁說，為何帶二、三十人來作什麼，伊女兒便回答，你
      什麼時候看到二、三十人，而甲○○便接著問伊女兒說：妳不是說要還二萬元
      ，為何沒還？伊女兒即回答說：因睡過頭才沒打電話聯絡，此時帶槍之男子即
      將槍收進褲內，伊即利用此機會抱住這名持槍男子，並大聲喊他有槍，此時在
      旁之李文龍及伊弟弟許城方及幾位朋友即一併圍住三名男子，伊才將槍搶下來
      等語（詳偵查卷宗第十三頁）；繼於警方複訊時陳稱：因丙○○一下車即拿著
      槍指著伊與許雅菁，說伊找來一、二十人，其要拿槍去找這些人，伊便跟丙○
      ○解釋，這時丙○○才將槍放進左腰帶內，伊即趁機抱住丙○○，並大喊有槍
      ，伊為了搶下這把槍，用手將丙○○的手指硬扳，此時丙○○因很痛才鬆手等
      語（詳偵查卷宗第十五頁及其反面）；嗣於本院前案調查時陳稱：伊怕丙○○
      又掏槍出來，所以伊即抱住丙○○，把丙○○手折住，把槍搶下來等語（詳前
      案卷宗第二四頁），於臺灣高等法院調查時則陳稱：後來丙○○即將手擦到腰
      際往後走，伊看到丙○○之眼神可能會開槍，伊即向前抱住丙○○，將他壓在
      牆壁，按住他的手，聽到碰一聲，他的手指可能斷掉，伊即告訴許城方他們有
      槍，許城方即連同一些工人跑過來看，後來就打他們，槍就被伊搶過來等語（
      詳上開臺灣高等法院九十一年上訴字第六二七號刑事卷宗九十一年三月十二日
      訊問筆錄第八頁，下簡稱高院卷宗）；證人許城方於警詢時證稱：過約不到十
      分鐘，即聽到許淋桂、李文龍大喊有人帶槍，伊即與周慶順、林盈銘等人趕到
      ，就見到在旁觀看民眾及伊大哥、李文龍等人正在打鬥，並在拉扯一把槍，後
      來槍枝就遭伊大哥搶下等語（詳偵查卷宗第十七頁）；證人周慶順於警詢中證
      稱：到了現場，就看到許淋桂抱住其中乙名男子並大聲喊叫說他們有帶槍，伊
      當時發現其中乙名較高的男子要幫持槍之男子，所以伊就往這名較高之男子靠
      過去等語（詳偵查卷宗第二十頁）；證人林盈銘於警詢時證稱：伊當時看到丙
      ○○插著乙把手槍在其左邊腰帶內，而許淋桂以手抱住丙○○後，將丙○○腰
      帶內之手槍乙把搶走等語（詳偵查卷宗第二二頁）；證人侯貴議於警詢及臺灣
      高等法院調查時證稱：伊聽到吵架聲，聽說對方有人帶槍，伊立即趕至他們見
      面的地方，到了現場，就看到許淋桂抱住其中乙名男子，並大聲喊叫說，他們
      有帶槍，伊發現這種狀況後，就趕緊協助許淋桂制伏該名男子，許淋桂才順利
      從該名男子身上取出乙把改造九０手槍及子彈二發；甲○○說要拿槍打伊與其
      他人，但許淋桂說不能那麼作，後來丙○○要拔槍，許淋桂說不能這樣，就抓
      住他的手把槍搶過來，槍枝沒有擊發，當時搶到的時候，彈匣掉了出來，子彈
      掉了兩三顆等語（詳偵查卷宗第二四頁及面，高院卷宗九十一年三月十二日訊
      問筆錄第六頁），其等就同案被告丙○○為何將槍插回身上，或係稱其滿意許
      雅菁睡過頭以致未還錢之解釋，或係稱其認同告訴人許淋桂解釋在旁圍觀之二
      、三十人非告訴人許淋桂找來之同夥；就該槍枝係插回何處，或係稱衣內，或
      係稱腰際；而就何人上前奪槍，或係稱李文龍與告訴人許淋桂一同上前，或係
      稱告訴人許淋桂單獨為之，或係稱告訴人許淋桂先上前搶槍，侯貴議嗣見狀上
      前幫忙，或係稱告訴人許淋桂先搶槍，再由許城方及一些朋友上前幫忙；就許
      淋桂如何制服同案被告丙○○搶槍，或係稱將同案被告丙○○制伏在地，或係
      稱將同案被告丙○○抱住，或係稱將同案被告丙○○壓在牆上；就告訴人許淋
      桂如何搶下該槍，或係稱告訴人許淋桂直接從同案被告丙○○腰際搶下該槍，
      或係稱同案被告丙○○持槍在手，因手指遭告訴人許淋桂折斷，同案被告丙○
      ○乃鬆手，告訴人許淋桂方順利槍到槍，互核觀之，其等前後指（證）述並不
      相符，而存有重大瑕疵。況本件同案被告丙○○果真持有槍枝，一般人對槍枝
      恐懼走避唯恐不及，又豈會如告訴人許淋桂在內心十分害怕情形下，仍伺機奪
      取同案被告丙○○身上所攜帶之槍枝？又同案被告丙○○年輕力壯，果若身上
      真有槍枝，豈會讓告訴人許淋桂如此輕易制伏而奪下手槍，卻未擊發？另扣案
      手槍雖告訴人許淋桂稱係自同案被告丙○○腰際搶下並轉交許城方，已如前述
      ，惟證人許雅菁於警詢時證稱：手槍被許淋桂搶走後丟在地上等語（詳偵查卷
      宗第十一頁）；證人許城方於本院前案調查時證稱：許淋桂把手槍搶過來，伊
      就接過該槍放入旁邊撿到之塑膠袋，手槍係周慶順、侯貴議交出等語（詳前案
      卷宗第二九頁反面至第三一頁）；證人周慶順於本院前案調查時則證稱：許淋
      桂把槍搶下交給許城方，許城方把槍交給伊，伊就把槍丟到旁邊垃圾桶，土城
      分局警察來時，侯貴議就把槍交給警察等語（詳前案卷宗第三一頁反面）；證
      人林盈銘於本院前案調查時證稱：許淋桂從丙○○腰邊拿出一樣東西，是什麼
      東西伊看不清楚，伊不清楚槍後來交給何人等語（詳前案卷宗第三三頁及其反
      面）；證人侯貴議於本院前案調查時證稱：手槍係周慶順交出等語（詳前案卷
      宗第三四頁）；證人即土城分局警員江文斌於本院前案調查時到庭結證稱：許
      城方就從騎樓下垃圾桶把槍拿出來給伊跟蔡長佑等語（詳前案卷宗第五○頁反
      面），就扣案手槍究係何人交付予到場之江文斌警員，所供相互歧異，顯不足
      採信。
  (五)、此外，本件於案發當時，本由新莊分局頭前派出所派員前來處理，斯時未尋獲
      扣案手槍，嗣告訴人許淋桂因與土城分局警員認識，為求績效，始將手槍交由
      土城分局員警江文斌等情，業據證人江文斌於本院前案調查中證述無訛（詳前
      案卷宗第五○頁及其反面），而觀諸證人即原頭前派出所警員陳允進於臺灣高
      等法院調查時到庭證稱：當時到現場只有發現有人受傷，關於槍之部分到現場
      也有查找，但當時雙方都沒有人承認或說明槍枝之去處，附近之超商並沒有人
      出來看，而且那時路邊的人不多，只有一兩個路人說有人打架好像有槍械，伊
  與其他警員就趕往現場搜索，詢問當事人有沒有人帶槍，雙方當事人都沒有人
      承認，當時伊與另一位警員顏瑋是第一波到場，後來為什麼會跑出壹把槍，伊
      不知道，當時只有一般的傷害罪辦理，有人右手無名指骨折部分也沒有人講，
      也說是打架拉扯造成的等語（詳高院卷宗九十一年三月二十七日訊問筆錄第二
      頁）；證人即原頭前派出所警員顏瑋於本院前案調查及臺灣高等法院調查時
      證稱：因勤務中心通報說該址有人在打架，伊與其他警員前往後，看到被告三
      位身上有受傷流血，伊問圍觀的民眾，民眾說不知道發生什麼事情，當時是傷
      者，伊有叫救護車，但大多數的人都說他們自己會處理，全部的人都自行離開
      ，當時勤務中心線上通報是說現場有人持槍打架，但伊到現場都沒有抄到槍枝
      等語（詳前案卷宗第四九頁反面至第五十頁、高院卷宗九十一年三月二十七日
      訊問筆錄第三頁），足見並無證據證明證人許城方事後交出之槍枝即扣案槍枝
      ，係告訴人許淋桂指稱，同案被告丙○○持往現場並與告訴人許淋桂發生衝突
      ，為告訴人許淋桂所奪取之槍枝。且一般人遇有重大之事，在一片混亂之際，
      遇有警員前來處理，必定將所有事件始末交代清楚，豈會於頭前派出所警員查
      詢事件如何發生，及有無槍枝時，三緘其口？並且思慮為他人爭取績效？顯與
      常情有違。尚難以告訴人許淋桂、證人許城方事後交與土城分局手槍之舉，即
      遽認該槍枝係同案被告丙○○持有。則告訴人許淋桂及其弟許城方、其女許雅
      菁、其弟之友人李文龍、周慶順、林盈銘、侯貴議等人前揭所供即非實情，而
      不足憑採。
  (六)、末按測謊鑑定，係依一般人在說謊時，會產生遲疑、緊張、恐懼、不安等心理
      波動現像，乃利用測謊儀器將受測者之上開情緒波動情形加以紀錄，用以判別
      受測者所供述之真實性，倘受測者愈想壓抑其謊言所產生之情緒，在測謊儀器
      上會愈產生明顯之情緒波動，反之，則無此不實之波動反應。從而測謊鑑定結
      果，如就否認犯罪有不實之情緒波動反應，固得供審判上之參酌，惟尚不得採
      為有罪判決之唯一憑據。本件本院於前案調查時將同案被告丙○○、甲○○、
      證人許雅菁於九十年八月十五日委請法務部調查局，進行測謊鑑定，經該局以
      控制問題法、混合問題法測試結果，同案被告甲○○稱：(一)其與丙○○等人未
      持系爭之槍枝至許雅菁處；(二)丙○○未持系爭之槍枝；(三)其未曾持槍討債。上
      述問題經測試呈情緒波動之反應，研判有說謊。被告丙○○（丙○○）稱：(一)
      其與甲○○等人未持系爭之槍枝至許雅菁處；(二)其未持系爭之槍枝；(三)其未曾
      持槍討債。上述問題經測試呈情緒波動之反應，研判有說謊。證人許雅菁稱：
      (一)丙○○有持系爭之槍枝至其處；(二)其父未持系爭之槍枝。上述問題經測試無
      情緒波動反應，研判未說謊。被告丁○○未前去測謊，告訴人許淋桂因近期中
      風，不合測試條件等情，固有法務部調查局出具之九十年八月十六日（九○）
      陸(三)字第九○○三五四三四號鑑定通知書乙紙載明足憑（附於前案卷宗第四一
      頁反面），惟一般人會呈現所謂「情緒波動反應」並不以說謊為限，憤怒、緊
      張、害怕等，亦可能呈現「情緒波動反應」，是該測謊結果，雖可供審判上之
      參酌，但尚難作為認定被告有罪之積極證據。
  (七)、綜上所述，本件告訴人許淋桂、證人許城方、許雅菁、周慶順、林盈銘、侯貴
      議等人，或與告訴人許淋桂為親戚，或與為告訴人許淋桂之朋友，且其等供述
      又有上開重大瑕疵存在，復均與被告及同案被告丙○○、甲○○在現場打群架
      ，嗣後並以案發當時同案被告丙○○持有槍枝，將上開槍枝交予土城分局員警
      ，於本案自屬利害關係人，其等指訴、證詞之真實性均有待商榷，自難率信。
      又本件最先據報前往處理之新莊分局頭前派出所員警，在現場並未搜獲槍枝，
      嗣土城分局員警前往現場時，告訴人許淋桂之弟許城方始將扣案槍枝交付土城
      分局員警江文斌，並聲稱係與其姪女友債務糾紛之同案被告丙○○所有，是本
      件槍枝係由他人另行持以交付員警栽贓，不無可能，對於認定同案被告丙○○
      有罪，尚有合理性之懷疑存在，自無從為有罪之認定。至同案被告丙○○懷疑
      栽贓之人告訴人許淋桂、證人許城方等人當然否認栽贓，倘其承認栽贓，無異
      自承另犯誣告及非法持有槍枝罪，自無從期待其承認栽贓之可能，故不能以同
      案被告丙○○懷疑栽贓之人否認栽贓，即遽認同案被告丙○○有非法持有槍彈
      犯行，應屬不能證明右揭槍枝係同案被告丙○○所持有，臺灣高等法院九十一
      年度上訴字第六二七號判決亦同此認定，復如前述，準此，既不能證明扣案具
      殺傷力之手槍係同案被告丙○○持有，更遑論其有何持槍恐嚇告訴人許淋桂及
      證人許雅菁之犯行，更無法進而論被告與其有何犯意之聯絡，自殆無疑。
五、綜上，被告所辯，應堪採信。本院復查無其他積極證據足以證明被告就一之（一
    ）、（二）部分，與同案被告甲○○、丙○○互有犯意之聯絡及行為之分擔，而
    皆犯刑法第三百零五條之恐嚇罪，應屬不能證明被告犯罪，本院自應諭知被告無
    罪之判決。
據上論斷，應依刑事訴訟法第三百零一條第一項前段，判決如主文。
本案經檢察官楊勝男到庭執行職務。
中      華      民      國      九十二      年    七    月    三十一    日
                                  臺灣板橋地方法院刑事第四庭
                                      法  官  游  秀  雯
右正本證明與原本無異。
如不服本判決，應於判決送達後十日內，向本院提出上訴狀。
                                      書記官  陳  姿  利
中      華      民      國九十二      年    八    月      四      日


司法院資訊處製作；財團法人民間司法改革基金會備份。
